【裁判字號】    97,台上,99
【裁判日期】    970117
【裁判案由】    返還不當得利
【裁判全文】
最高法院民事裁定                九十七年度台上字第九九號
上  訴  人  皇喬營造有限公司
法定代理人  甲○○
訴訟代理人  吳金棟律師
被 上訴 人  台灣自來水股份有限公司（原名台灣省自來水股份
            有限公司）
法定代理人  乙○○
訴訟代理人  韓邦財律師
            鄧湘全律師
上列當事人間請求返還不當得利事件，上訴人對於中華民國九十
六年十月三十日台灣高等法院第二審判決（九十六年度重上字第
九八號），提起上訴，本院裁定如下：
    主  文
上訴駁回。
第三審訴訟費用由上訴人負擔。
    理  由
被上訴人法定代理人變更為乙○○，乙○○提出公司資料查詢網
路影本，聲明承受為被上訴人法定代理人續行訴訟，核無不合，
應予准許，合先敘明。
次按上訴第三審法院，非以原判決違背法令為理由，不得為之。
又提起上訴，上訴狀內應記載上訴理由，其以民事訴訟法第四百
六十九條所定事由提起第三審上訴者，應於上訴狀內表明：原判
決所違背之法令及其具體內容、暨依訴訟資料合於該違背法令之
具體事實。其依同法第四百六十九條之一規定提起上訴者，並應
具體敘述為從事法之續造、確保裁判之一致性或其他所涉及之法
律見解具有原則上重要性之理由。同法第四百六十七條、第四百
七十條第二項分別定有明文。而依同法第四百六十八條規定，判
決不適用法規或適用不當者，為違背法令；依同法第四百六十九
條規定，判決有該條所列各款情形之一者，為當然違背法令。是
當事人提起第三審上訴，如合併以同法第四百六十九條及第四百
六十九條之一之事由為上訴理由時，其上訴狀或理由書應表明該
判決所違背之法令條項，或有關判例、解釋字號，或成文法以外
之習慣或法理等及其具體內容，暨係依何訴訟資料合於該違背法
令之具體事實，並具體敘述為從事法之續造、確保裁判之一致性
或其他所涉及之法律見解具有原則上重要性之理由。如未依上述
方法表明，或其所表明者與上開法條規定不合時，即難認為已合
法表明上訴理由，其上訴自非合法。本件上訴人對於原判決提起
第三審上訴，雖以該判決違背法令為由，惟核其上訴理由狀所載
內容，係就原審取捨證據、認定事實及解釋契約之職權行使所論
斷：已判決確定之三禹環保科技股份有限公司（下稱三禹公司）
承攬被上訴人大湳淨水廠廢水處理工程，對被上訴人享有新台幣
一千一百十二萬零六百二十一元工程款債權，三禹公司將系爭工
程款債權讓與上訴人，被上訴人已對上訴人給付完畢，惟三禹公
司之他債權人洪玉明以三禹公司與上訴人為共同被告，訴請撤銷
上開債權讓與行為，獲勝訴判決確定，被上訴人於上開撤銷詐害
債權行為訴訟，為輔助三禹公司及上訴人而參加訴訟，上訴人於
本案不得對被上訴人主張該判決不當，上訴人即無依債權讓與受
領系爭工程款之法律上原因，被上訴人因對上訴人給付系爭工程
款受有損害，自得依不當得利之法律關係請求上訴人返還所受利
益等情，指摘為不當，並就原審命為辯論及已論斷者，泛言謂為
違法，而非表明該判決所違背之法令及其具體內容，暨依訴訟資
料合於該違背法令之具體事實，更未具體敘述為從事法之續造、
確保裁判之一致性或其他所涉及之法律見解具有原則上重要性之
理由，難認其已合法表明上訴理由。依首揭說明，應認其上訴為
不合法。
據上論結，本件上訴為不合法。依民事訴訟法第四百八十一條、
第四百四十四條第一項、第九十五條、第七十八條，裁定如主文
。
中    華    民    國  九十七  年    一    月   十七   日
                      最高法院民事第六庭
                          審判長法官  朱  建  男
                                法官  顏  南  全
                                法官  黃  義  豐
                                法官  鄭  傑  夫
                                法官  蘇  清  恭
      本件正本證明與原本無異
                                      書  記  官
中    華    民    國  九十七  年    一    月  三十一  日
                                                    m


司法院資訊處製作；財團法人民間司法改革基金會備份。
